【裁判字號】    95,上易,49
【裁判日期】    951031
【裁判案由】    給付買賣價金
【裁判全文】
臺灣高等法院民事判決                  95年度上易字第49號
上  訴  人  快事達國際股份有限公司
法定代理人  甲○○
訴訟代理人  黃德賢律師
複代理人    邱創舜律師
被上訴人    力富得股份有限公司
法定代理人  乙○○
訴訟代理人  李漢鑫律師
上列當事人間請求給付買賣價金事件，上訴人對於中華民國94年
11月30日臺灣臺北地方法院93年度訴字第1650號第一審判決提起
上訴，本院於95年10月17日言詞辯論終結，判決如下：
    主  文
上訴駁回。
第二審訴訟費用由上訴人負擔。
    事實及理由
壹、程序方面
一、按「當事人不得提出新攻擊或防禦方法。但有下列情形之一
    者，不在此限：一、因第一審法院違背法令致未能提出者。
    二、事實發生於第一審法院言詞辯論終結後者。三、對於在
    第一審已提出之攻擊或防禦方法為補充者。四、事實於法院
    已顯著或為其職務上所已知或應依職權調查證據者。五、其
    他非可歸責於當事人之事由，致未能於第一審提出者。六、
    如不許其提出顯失公平者。前項但書各款事由，當事人應釋
    明之。違反前二項之規定者，第二審法院應駁回之。」民事
    訴訟法第447條定有明文。
二、本件上訴人於原審民國94年11月17日最後言詞辯論期日，業
    已陳述無其他舉證，僅就原審調查證據之結果為辯論（見原
    審卷(二)第74頁）。詎上訴本院審理中，提出新攻擊或防禦方
    法，聲請證人黃春鈴及聲請鑑定本件伸縮式電動堆高機，以
    此主張電動堆高機應具備之規格及存在不能使用之瑕疵。經
    受命法官先後於95年2月27日、5月22日準備程序期日，兩度
    曉諭上訴人應釋明所提出新攻擊或防禦方法，具備民事訴訟
    法第447條第1項何款情形（見本院卷第24、77頁），惟上訴
    人未為何釋明，且被上訴人亦行使程序責問權，不同意上訴
    人追復聲請人證、鑑定之新攻擊或防禦方法。參酌同法條第
    3項之規定，本院自不予准許上訴人追復上開聲請人證、鑑
    定，先此敘明。
貳、實體方面
一、被上訴人主張：兩造於92年6月17日簽訂買賣合約書（下稱
    系爭合約書），約定由上訴人向伊購買伸縮式電動堆高機2
    台（下簡稱系爭堆高機），買賣總價金新台幣（下同）92萬
    4000元（含稅），上訴人並於簽約時已給付訂金8萬8000元
    。嗣伊於92年7月30日將系爭堆高機交付上訴人，依約被上
    訴人應於交貨完成後以現金或30日內支票付清尾款83萬6000
    元，亦即至遲應於92年08月29日付清上開尾款，惟迄今仍未
    履行。是爰依系爭買賣合約之法律關係，求為命上訴人應給
    付被上訴人83萬6000元，及自92年8月30日起加計法定遲延
    利息之判決。
二、上訴人則以：(1)其於92年5月間，委由被上訴人介紹之井宏
    倉儲設備有限公司（下稱井宏公司）承攬興建倉儲廠房，兩
    造及井宏公司於興建前即實際勘查廠房作業現場，已瞭解上
    開廠房有4層立體化倉儲設備、高度至少5000公釐以上、儲
    物成品重量約800公斤、有斜坡、地板採用PU地面、堆高機
    操作員上方需有安全防護以防止物品掉落等情，故系爭堆高
    機應有之規格除如系爭買賣合約書所載外，尚應具有配合該
    廠房上開情況之特殊規格。(2)其向被上訴人購買系爭堆高機
    ，既係針對上開廠房所購，則是否符合廠房所需之特殊規格
    ，須俟上開廠房興建完成後方能進行驗收。故系爭合約雖約
    定交貨日期為92年7月31日，然此僅為合約之形式記載，並
    非實際交貨日期，此觀諸交貨地址係在桃園縣龜山工業區益
    明，故依合約精神，交貨日期自當延展至上開廠房興建完成
    （92年9月20日）後。況被上訴人交貨後，其已於電話中告
    知，被上訴人並無意見，堪認亦同意延展交貨日期。(3)其於
    上開廠房興建完成之翌日即92年9月21日隨即進行驗收，發
    現系爭堆高機具有：載重無法行駛、行駛時易於打滑、載重
    揚昇後難於操控、輪胎脫落及油壓系統爆裂、無人體安全裝
    置之瑕疵，並已及時通知被上訴人，不能視為其已受領系爭
    堆高機；縱認其未於被上訴人交貨日期92年7月30日後7日內
    完成驗收，惟被上訴人亦自承其於92年10月3日、10月9日載
    回系爭堆高機進行瑕疵修補，顯已拋棄行使民法第356條第2
    項之權利；嗣被上訴人載回廠房，經其進行測試，仍發現諸
    多瑕疵存在，其已及時通知被上訴人，被上訴人亦至系爭廠
    房協商瑕疵處理問題。(4)被上訴人交付之系爭堆高機既存有
    上開瑕疵，其得解除系爭合約，被上訴人自不得請求給付價
    金等語，資為抗辯。
三、原審判命上訴人應給付被上訴人83萬6000元，及自93年4月1
    7日起至清償日止，按年息百分之五計算之利息，並駁回其
    餘之訴。上訴人聲明不服，提起上訴，並於本院上訴聲明：
    (一)原判決關於命上訴人給付部分及該部分假執行之宣告均廢
    棄。(二)上開廢棄部分，被上訴人在第一審之訴及假執行之聲
    請均駁回。被上訴人就其敗訴部分未聲明不服，並於本院答
    辯聲明：駁回上訴人之上訴。
四、本件經依民事訴訟法第463條準用同法第270條之1第1項第3
    款規定，整理並協議簡化爭點及不爭執點後，兩造同意僅就
    言詞辯論時所陳述之事實及主張之法律關係為論斷。查兩造
    就：兩造於92年6月17日簽訂買賣合約書，約定由上訴人向
    伊購買伸縮式電動堆高機2台，買賣總價金92萬4000元（含
    稅），上訴人於簽約時已給付訂金8萬8000元等情並不爭執
    ，此有買賣合約書在卷可稽（見原審卷(一)第5頁），自堪信
    為真實。惟被上訴人主張系爭堆高機並無特殊規格之約定；
    本件買賣交貨日期並無延展，其已依約於92年7月30日將系
    爭堆高機交付上訴人；系爭堆高機並無上訴人指稱之瑕疵存
    在，且上訴人未於7日內進行驗收，依約已視同驗收完成，
    自不得主張物之瑕疵擔保請求權，而解除系爭合約，其得依
    約請求上訴人給付價金餘額83萬6000元等情，則為上訴人所
    否認，並以前開瑕疵解約情詞置辯。是以本件兩造爭執之重
    點厥為：上訴人得否主張瑕疵擔保請求權，合法解除系爭合
    約。
五、按確定判決之既判力，固於判決主文所判斷之訴訟標的，始
    可發生，但法院於判決理由中，就訴訟標的以外當事人所主
    張影響判決結果之重要爭點，本於當事人完足舉證及辯論之
    結果，已為實質之判斷者，基於當事人間程序上誠信原則及
    訴訟經濟之考量，仍應賦予一定之拘束力。是同一當事人間
    就該重要爭點提起之其他訴訟，除有原判斷顯然違背法令、
    或當事人提出新訴訟資料足以推翻原判斷、或原確定判決之
    判斷顯失公平等情形，可認當事人為與原判斷相反之主張，
    不致違反誠信原則外，應解為當事人及法院就該經法院判斷
    之重要爭點之法律關係，均不得為相反之主張或判斷（參照
    最高法院95年度台上字第1220號判決）。經查：
  （一）本件上訴人前以系爭堆高機具有與本件相同之瑕疵，主
        張已合法解除系爭買賣契約為由，另案訴請本件被上訴
        人返還訂金8萬8000元及遲延利息，經台灣台北地方法
        院台北簡易庭以93年度北簡字第5933號判決本件上訴人
        全部敗訴確定，此有該民事判決（見本院卷第60之1至
        67頁）及確定證明書（見本院卷第60頁）在卷可稽。該
        確定判決就影響判決結果之重要爭點，即(1)系爭堆高機
        具備如何之規格及品質；(2)本件買賣交貨日期為何，有
        無延展；(3)系爭堆高機有無上訴人指稱之載重無法行駛
        、行駛時易打滑、載重揚昇後難以操控、輪胎脫落、油
        壓系統爆裂、無人體安全裝置之瑕疵存在；如有瑕疵，
        究屬於通常檢查即能發現之瑕疵，或屬於不能即知之瑕
        疵等爭點，業經本件當事人完足舉證及辯論，而為實質
        之判斷，認定(1)系爭堆高機之品質、規格，應以系爭合
        約所載條款為限，無須符合契約條款外上訴人之特殊需
        求；(2)本件被上訴人並無同意延展買賣交貨日期；(3)系
        爭堆高機無輪胎脫落之瑕疵，其餘上訴人所主張之瑕疵
        均屬得及時於交貨7日內，為通常檢查而發現之瑕疵，
        本件上訴人怠於及時檢查、通知，依民法第356條第2項
        之規定，視為承認其所受領之物，自無從以本件被上訴
        人應負瑕疵擔保責任，而解除系爭合約，請求返還已付
        之訂金，此均有上開確定判決書在卷可按。
  （二）參酌上開最高法院95年度台上字第1220號判決意旨所示
        ，兩造間原確定判決（93年度北簡字第5933號）爭執有
        無瑕疵擔保責任，得否解除系爭合約之重要爭點，既經
        實質判斷確定，即應賦予一定之拘束力。況查，原確定
        判決並無何顯然違背法令之處，本件上訴人亦未提出合
        於程式之新訴訟資料足以推翻原判斷，或原確定判決之
        判斷有何顯失公平等情形，可認本件上訴人為與原判斷
        相反之主張，不致違反誠信原則，故兩造及法院就該93
        年度北簡字第5933號重要爭點之法律關係，均不得於本
        件訴訟中，再為相反之主張或判斷。從而本件上訴人抗
        辯其依瑕疵擔保請求權，合法解除系爭合約一情，難認
        可信。
六、被上訴人得否依約請求上訴人給付價金餘額83萬6000元：
  （一）按「買受人對於出賣人，有交付約定價金及受領標的物
        之義務」、「買賣標的物與其價金之交付，除法律另有
        規定或契約另有訂定，或另有習慣外，應同時為之」，
        民法第367條、第369條分別定有明文。
  （二）經查，系爭合約第3條第2項約定：「付款條件：2、餘
        款俟乙方（即被上訴人）交貨完成後，以現金或30日內
        支票一次付清」，已約定以被上訴人交貨完成之一定事
        實之發生，為本件價金餘款83萬6000元之清償期。本件
        被上訴人既已於92年7月30日將系爭堆高機交付上訴人
        並視為上訴人承認受領，已如前述。故依系爭合約第3
        條第2項約定，被上訴人訴請上訴人應於92年7月30日之
        翌日起30日內給付價金餘款，及自起訴狀繕本送達之翌
        日即93年4月17日起至清償日止，按年息百分之5計算之
        法定遲延利息，自屬有據，應予准許。
七、綜上所述，上訴人所辯系爭堆高機買賣業經其合法解除契約
    ，無可採信。依兩造合約第3條第2項約定，被上訴人自得請
    求上訴人給付價金餘款。從而，被上訴人本於買賣契約法律
    關係，請求上訴人給付83萬6000元及自93年4月17日起之法
    定遲延利息，為有理由，應予准許。是則原審判命上訴人如
    數給付，並依兩造之聲請分別准許供擔保後，准、免假執行
    之判決，於法並無不合，上訴意旨指摘原判決此部分不當，
    求予廢棄改判，為無理由，應予駁回。
、據上論結，本件上訴為無理由，依民事訴訟法第449條第1項
    、第78條，判決如主文。
中    華    民    國    95    年    10    月    31    日
                    民事第10庭
                        審判長法  官  阮富枝
                              法  官  黃豐澤
                              法  官  陳財旺
正本係照原本作成。
本判決不得上訴。
中    華    民    國    95    年    11    月    1     日
                              書記官  鄭淑昀


司法院資訊處製作；財團法人民間司法改革基金會備份。
